臺灣高等法院臺中分院刑事判決　　　　　　　　　九十三年度上更(一)字第五七號
　　上　訴　人　臺灣臺中地方法院檢察署檢察官
　　上　訴　人
　　即　被　告　甲○○
　　指定辯護人　本院公設辯護人　丙○○
　　上　訴　人
　　即　被　告　己○○
　　選任辯護人　袁烈輝
右上訴人因被告毒品危害防制條例案件，不服臺灣臺中地方法院九十二年度訴字第一
○二一號中華民國九十二年九月五日第一審判決（起訴案號：臺灣臺中地方法院檢察
署九十一年度偵字第一二二○七、一二二一○號），提起上訴，經判決後，由最高法
院發回更審，本院判決如左：
    主　　  文
原判決撤銷。
甲○○、己○○共同販賣第一級毒品，甲○○累犯，處有期徒刑玖年，褫奪公權肆年
；己○○處有期徒刑捌年，褫奪公權肆年。扣案之第一級毒品海洛因肆包（合計淨重
參佰伍拾壹點捌參公克，包裝重陸點玖參公克）沒收銷燬之。
    事  　　實
一、甲○○有違反麻醉藥品管理條例、賭博、違反毒品危害防制條例等前科，其中於
    民國八十六年間所犯賭博罪，經臺灣彰化地方法院判處有期徒刑六月確定，於八
    十七年七月十三日易科罰金執行完畢，己○○亦有違反麻醉藥品管理條例、賭博
    、違反毒品危害防制條例等前科（尚不構成累犯），其二人與乙○○（另因九十
    二年度上訴字第一九六八號案件經本院判處共同販賣第一級毒品，處有期徒刑八
    年，褫奪公權四年在案）均明知海洛因為毒品危害防制條例列管之第一級毒品，
    因有綽號「阿昌」之男子（真實姓名年籍不詳）向乙○○表示欲購買海洛因，乙○○遂於九十一年六月間，與己○○、甲○○二人共同意圖營利基於販賣第一級
    毒品海洛因之犯意聯絡，每人各出資新臺幣（以下同）二十萬元合資販入海洛因
    ，以出售給綽號「阿昌」之男子牟利，一方面由乙○○與「阿昌」洽談買賣第一
    級毒品海洛因之時間、地點、價格等細節，另方面乙○○、甲○○並分別將其各
    人應出資之二十萬元，在臺中市○○路○段二五九號五樓之六己○○住處交給己○○後，推由己○○於九十一年六月二十日晚上七時許，在臺南縣新營市某處，
    向綽號「董」之人購買海洛因三大包（合計毛重三六四點三五公克）後，於同
    日晚上十時許聯絡甲○○到臺中市朝馬車站，在車上將購得之海洛因交給甲○○
    ，由甲○○帶到新竹縣與乙○○會合，欲交付給買主「阿昌」。甲○○遂於同日
    晚間十一時許，偕同不知情之女友曾湲淀（業經檢察官為不起訴處分）攜帶以報
    紙包裝之前開海洛因，在臺中市○○○路高速公路交流道旁搭乘遊覽車前往新竹
    縣，並在新竹縣湖口交流道下車與乙○○會合。乙○○則自新竹縣搭乘由其同居
    男友郭錦泳（現由臺灣宜蘭地方法院檢察署以九十二年度偵字第六０三號偵辦中
    ）駕駛之車牌號碼二Ｍ─三九九七號自用小客車前往湖口交流道等候，待甲○○
    與曾湲淀抵達，上車後，郭錦泳即依乙○○之指示駕車前往新竹縣新豐鄉○○路
    一七六號之「春城汽車旅館」，乙○○並在車上自甲○○帶來之三包海洛因中分
    裝一小包海洛因（毛重四點四四公克）充作樣品，抵達「春城汽車旅館」後，乙○○即攜帶前開一小包海洛因與甲○○一同下車，進入該汽車旅館欲與買主「阿
    昌」會合，旋於九十一年六月二十一日凌晨一時許，為據報在場埋伏之員警查獲
    ，並扣得乙○○持有之前述海洛因樣品一小包（毛重四點四四公克）、另在乙○○皮包內扣得與本案無關之現金新臺幣（下同）三十萬元及在甲○○褲子口袋扣
    得與本案無關之帳單一張。又在該汽車旅館附近之新竹縣新豐鄉○○路七之三號
    前，查獲停車在該處等候之郭錦泳與曾湲淀，並在車上扣得海洛因三大包（毛重
    共三五九點九一公克），扣案之海洛因，嗣經臺北市警察局分別以、九十一年
    六月二十一日北市警刑移四字第０９１３７４１８１００號函送法務部調查局驗
    得「海洛因一袋：淨重一六一‧三一公克（包裝重二‧四四公克）、純度四十一
    ‧一一％A純質淨重六六‧三一公克。」、「海洛因一袋：淨重四一‧六八公克
    （包裝重二‧一二公克）、純度八十二‧四四％，純質淨重三四‧三六公克。」
    九十一年六月二十一日北市警刑移四字第０９１３７４１９０００號函送法務
    部調查局驗得「海洛因一袋：淨重一四八‧八四公克（包裝重二‧三七公克）、
    純度四十二‧一一％，純質淨重六二‧六八公克。嗣又經甲○○帶同警方於九十
    一年六月二十一日上午九時三十分許，在臺中市○○路○段二五九號五樓之六己○○住處查獲己○○。
二、案經臺北市政府警察局移送臺灣臺中地方法院檢察署檢察官偵查起訴。
    理  　　由
一、訊據上訴人即被告甲○○、己○○固不諱言有與共犯乙○○一起購買海洛因之事
    實，惟均矢口否認有販賣第一級毒品海洛因之犯行，被告甲○○辯稱：毒品是伊
    與乙○○及己○○每人各出二十萬元，由己○○去買的，本來要乙○○到彰化來
    分毒品，她說沒空，她打電話給伊，叫伊將毒品送到新竹去分，伊將所有的毒品
    帶到新竹打算要與乙○○分成三等份，順便要她試一試毒品的成份。伊是與曾湲
    淀一起去的新竹，但他不知道伊帶的是毒品，伊只告訴他說要去新竹玩，我們到
    了到了新豐交流道，乙○○跟他男朋友郭錦泳一起過來接我們，伊本來以為她（
    指乙○○）是要開車載伊到她家去，沒想到她是載我們到一家汽車旅館去，伊以
    為她是要開房間給伊休息，沒想到到了那邊警察就來了，我們被抓的時候，身上
    沒有帶毒品，被搜身時也沒有搜到毒品，後來作完筆錄後，乙○○不知從何處拿
    一包毒品給警察，毒品是我們買來吸食云云；被告己○○辯稱：當時毒品不好買
    ，伊自己要用都沒辦法買到毒品，不可能再將毒品拿去賣，因毒品比較貴，所以
    伊就與甲○○、乙○○一起湊到六十萬元，伊透過一個女子向綽號「董仔」買的
    毒品，買了九兩，大概裝二、三包，拿到毒品伊就直接開車從臺南回臺中，途中
    伊接到乙○○的電話，她問伊是否已買到毒品，她說沒空到臺中分毒品，是否伊
    可以幫她送過去，伊說沒空去，並要她自己過來拿毒品，順便試毒品，如果不好
    的話隔天前可以去換，她對伊說被告甲○○是否有空，伊要她自己跟被告甲○○
    聯絡，後來被告甲○○對伊說他要幫乙○○送過去，伊怕先分了會造成不公平，
    所以伊開車到員林接被告甲○○及曾湲淀，由他們送毒品去給乙○○，伊送他們
    到朝馬車站後，伊就自己回臺中的家休息，後來的情形伊不知道，本來伊以為他
    們會到乙○○的家分毒品，乙○○沒有提到有人要買毒品，她只告訴伊她要買，
    海洛因是買來要自己吸用云云；被告己○○警訊筆錄不實在，又本件實無「阿昌
    」其人，顯係警方陷害教唆云云。經查：
    (一)被告己○○於警訊時供稱：伊只認識甲○○，不認識乙○○，否認有指示甲○○攜帶扣案海洛因交給乙○○，可能是甲○○最近與伊有小衝突，並稱伊與甲○○原本共同購買海洛因，伊的部分已拿回來，可能是他的部分拿去賣，伊是
      向新營市一名叫「董」的男子購買海洛因的，伊只分得七十公克，其他是甲○○拿去等情（參九十一年度偵字第一二二一○號偵查卷第四十四頁）；嗣於
      偵查中先否認認識乙○○，嗣又改稱認識乙○○，但不知道她的名字，見過乙○○二次面，及有與乙○○、甲○○共同出資購買扣案毒品吸食，扣案毒品係
      伊於九十一年六月二十日晚上七時許在新營購買，當晚即聯絡甲○○至臺中朝
      馬，在車上將毒品交給甲○○要他帶去新竹給乙○○等語（參九十一年度偵字
      第一二二一○號偵查卷第一一九頁、一五三頁），再於原審供稱：因乙○○急
      著要海洛因，伊沒空才由甲○○送過去等語（參原審卷第六十、八十三頁），
      查被告己○○之警訊內容觀之，其並未承認有販賣毒品海洛因，且否認與扣案
      毒品有關係，依其就訊問事項均能具體答覆之情觀之，難認有如其所稱毒癮發
      作不實在之情況，參以苟如被告己○○所辯，該毒品海洛因係被告己○○與被
      告甲○○、共犯乙○○共同買來吸食所用，何須於警訊時特別否認認識乙○○
      ，並特別否認扣案毒品與其有關，且苟僅單純出資合購供己施用海洛因，既於
      家中亦被搜出海洛因毒品，且亦承認確有購買海洛因、吸食海洛因等情（見九
      十一年度偵字第一二二一○號偵查卷四十三頁、四四頁），何須特予否認有與
      共犯乙○○共同購買毒品以供吸食，足見被告己○○顯於警初訊時心虛而未敢
      承認扣案海洛因與其有關至明。
　　(二)次查被告甲○○於警訊時供稱：「伊於九十一年六月二十一日凌晨一時許，在
      新竹縣新豐鄉○○路一七六號春城汽車旅館伊與乙○○一起去找朋友，是己○○叫伊送給乙○○，伊不知道是毒品，乙○○告訴伊要拿給他朋友，伊不知道
      要到汽車賓館販賣毒品」、「我們四人一起到新豐鄉春城汽車旅館內及隔壁忠
      孝路七之三號前要找人時就被警方查獲」等語（見九十一年度偵字第一二二一
      ○號偵查卷第五十九、六十、六十二頁）；於偵查中供稱：「（問：昨天（即
      九十一年六月二十日）你與乙○○至春城汽車旅館作何事？）她為我至該旅館
      開房間讓我休息；（問：為何在旅館查獲到海洛因？）我不知道；（問：你有
      無出錢去買海洛因？）查到的海洛因，我不知道是不是我們出錢買來的毒品，
      我與乙○○及己○○各出錢二十萬元共六十萬元買海洛因來供自己吸食；（問
      ：為何乙○○說是一個阿昌之人向你們買的？）我不知道；（問：既然沒有要
      賣毒品，為何要將毒品帶到新竹？）公家買的毒品，我要拿過去給乙○○看品
      質好不好，否則可以退貨」、「（問：你與曾湲淀去新竹作何事？）我與己○○、乙○○合買海洛因，我帶去新竹給乙○○看貨色可不可以，如果可以，當
      場就要分掉。我們每人出資二十萬元，由己○○收錢‧‧‧至於乙○○的二十
      萬元是何時交給何人，我不知道，我沒有收到她的二十萬元；（問：去汽車旅
      館作何事？）我不知道，是乙○○叫我與她一起去汽車旅館」等語（見九十一
      年度偵字第一二二０七號卷第一一五頁、第一一六頁、第一三八頁、第一三九
      頁筆錄）；於原審法院訊問時供稱：「（問：春城汽車旅館之三０五號房於當
      時是否有人登記住宿或休息？）當天我以為乙○○要去她家，後來她把我載到
      汽車旅館門口，要我和她一起下去的，我本來以為要開房間休息，我們一進入
      汽車旅館就為警查獲，當時我也不知她要做什麼；（問：你是否問乙○○去旅
      館做何事？）她說要試毒品；（問：何謂試毒品？）因為我們一起買的海洛因
      ，乙○○說要試試看，如果試的不好的話要退回被告己○○接洽的那個人；（
      問：乙○○何時拿錢給誰？）案發前六月十七、八日她到臺中先找我，我再帶
      去被告己○○住處，說要一起買海洛因，她就拿出二十萬元放在桌上，當時被
      告己○○在住處，我們談好後，我們就一起吸毒品，各人吸各人的；（問：為
      何你當天願意和乙○○去汽車旅館？）她說沒有空來拿毒品，叫我幫她拿過去
      ，所以我就拿去給她，我事先並不知她要去汽車旅館，也不知她為何要去汽車
      旅館；（問：你當時要拿去哪裡給乙○○？）我有說要在新豐交流道下車拿給
      她，她就在交流道等我，我們約在交流道要分我們買來的海洛因，到那邊時我
      們還沒有分，我以為會去她家分海洛因，後來沒有分她就帶我去汽車旅館，我
      一上乙○○車後共拿了三包海洛因給她，即查扣之毒品」等語（見原審法院九
      十二年五月五日訊問筆錄），則由被告甲○○於警訊時就訊問事項均能具體答
      覆，且否認知悉攜帶之物品係海洛因，苟如被告所辯，確僅係與被告己○○、
      共犯乙○○一同購買海洛因吸食，何致須特別於警訊中否認知悉被告己○○要
      其送給乙○○之物係毒品，顯見被告甲○○於警訊時係因心虛而始為上揭陳述
      。再由被告甲○○對於前去春城汽車旅館之目的或供稱係乙○○為讓伊休息、
      嗣改稱係乙○○要試毒品或訛稱不知情云云，所述明顯不一，亦與共犯乙○○
      於偵查中所述：帶甲○○至春城旅館是要看毒品（旅館看毒品）等語及證人曾
      湲淀於原審法院證述：乙○○並沒有說要去旅館開房間給伊等住，伊等當晚亦
      未打算投宿汽車旅館等語均不合（詳後述），苟被告甲○○出資合購海洛因後
      僅單純帶前往給共犯乙○○查看，何以先後供述不一。
　　(三)證人即共犯乙○○於警訊時供稱：「我與綽號『阿昌』約在『春城汽車賓館』
      （新竹縣新豐鄉）見面要交易海洛因，我在櫃台問服務生『阿昌』住何間房間
      ，走進走道時就被警方當場逮捕．．．」、「我有帶一小塊海洛因要給綽號『
      阿昌』看，但還沒見面就被警方中途查獲，該樣品海洛因我已主動交給警察，
      『阿昌』真實姓名我不知道，我也不知道他的電話，是他從朋友處得知我電話
      而主動打給我，問我有無海洛因，說要一塊（三七五公克），我說問朋友在晚
      上（二十日）十一時會來，我再告訴你，約十二點許我即帶朋友及樣品欲給『
      阿昌』時被查獲。」、「我朋友叫甲○○，今天阿原（即甲○○）帶多少海洛
      因來我還沒有看到，我是先和阿原拿樣品要給『阿昌』看之時就被查獲。」、
      「我只去過己○○家兩次，我是去洽談是否販賣海洛因之事，去臺中市○○路
      所租賃的房屋」、「昨天晚上被查獲的海洛因就是向己○○購得要賣予綽號『
      阿昌』（春城汽車旅館），我先拿樣品要給『阿昌』看，即被警方查獲」等語
      （參九十一年度偵字第一二二一○號偵查卷第五二頁反面、五三頁、五四頁反
      面、五五頁）；於偵查中證述：「（『阿昌』之男子是否打電話給妳？）不是
      ，他打電話給我，問我有沒有海洛因，我說我已經沒有吸食毒品了，但我幫他
      問問看，之後我即問己○○是否有毒品，己○○說現在外面東西很貴，但他現
      沒有足夠的錢，現在也不好調貨，他便提議公家出錢，由我及己○○及甲○○
      各自出錢先買毒品，三個人各出二十萬元，由己○○出去買毒品，我已很久沒
      有接觸毒品，但己○○還有在接觸毒品，所以找他出面買毒品，之後己○○有
      買到毒品，己○○買到毒品後，叫甲○○自臺中帶毒品海洛因送到新竹的竹北
      交流道，主要是要讓我看到他確實有買到毒品，我即帶甲○○到春城旅館看毒
      品，我還沒有看到毒品，即被警察查獲」、「（問：為何在警察局說，妳是要
      拿毒品樣品給『阿昌』看？）『阿昌』之前一直打電話給我，問我有沒有毒品
      ，我們三個人共同出錢買毒品，是要提供給甲○○及己○○吸食，我自己也有
      想要吸食」等語（見九十一年度偵字第一二二一○號偵查卷第一一三、一一四
      頁）；嗣於原審法院九十二年五月五日訊問時證述：「（問：在春城汽車旅館
      之目的為何？）當時我和被告甲○○去那裡休息開房間，到櫃檯就被抓，當時
      尚未登記」、「是否有『阿昌』這個人？）查獲時我根本沒有說『阿昌』這個
      人」等語（參原審卷第八十、八一頁），於本院前審時證稱：警訊筆錄不實在
      ，沒有見過「阿昌」其人，伊與甲○○、己○○是買來一起吸用，一起買比較
      便宜等語（參本院前審卷第二○七、二○八頁）；再於本院審理時證述：甲○○上來是因為我們買的毒品要大家分，因家中有小孩不方便試驗毒品，所以約
      在春城旅館試用毒品，伊不認識「阿昌」等語（參本院九十三年六月十四日審
      判筆錄）。查證人乙○○於偵查中所述與甲○○、己○○共同販入毒品，帶至
      「春城汽車旅館」與確有「阿昌」其人等情與其於警詢所供情節完全一致，顯
      難認警訊筆錄有何不實在之處。且核與被告甲○○及證人郭錦泳、曾湲淀等人
      於警訊之證述大致一致。另共犯乙○○於警訊即供稱：「（問：你何時吸食海
      洛因？用何方式吸食？最後一次吸食於何時？）約兩年前，我是將海洛因放入
      煙支內吸食，最後一次是被警查獲後去勒戒八個月後，就沒有再吸食」等語（
      詳見臺灣臺中地方法院檢察署九十一年度偵字第一二二○七號偵查卷第三八頁
      反面）；於偵查中供稱：「（問：保護管束期間之後，有無吸毒？）沒有」、
      「『阿昌』是在一、二個月前打電話給我，我說我沒有吸」等語（詳見臺灣臺
      中地方法院檢察署九十一年度偵字第一二二○七號偵查卷第一一四頁、第一三
      ○頁），從而證人乙○○嗣後證稱：三大包海洛因係其與甲○○、己○○三個
      人買來要吃的，並無販賣云云，即非可採。故證人乙○○上揭警訊之陳述具有
      較可信之情況且為證明犯罪事實存否所必要，自得為證據。
    (四)再查證人曾湲淀即被告甲○○之友人於偵查中證述：「甲○○只說要去新竹玩
      ，我們搭巴士去，我不知道去那邊做什麼，到了現場甲○○與一個女孩子乙○○一起下車，該女生對另一個男生說，叫我們到附近去等一下，我就被該男子
      載到旁邊等，該男子即是該女生乙○○的男朋友郭錦泳，我不認識該男子、「
      （問：乙○○是否要為你們訂房間睡覺？）應該不是要為我們訂房間睡覺」等
      語（參九十一年度偵字第一二二一○號偵查卷第一一七頁）；嗣於原審法院九
      十二年五月二十九日訊問時證稱：「（問：你與甲○○、己○○是何關係？）
      我和甲○○是一般朋友，我不認識己○○」、「（問：與甲○○一起去新竹作
      何事？）他說要一起去找朋友」、「（問：找那位朋友？）他沒有說」、「（
      問：為何找你一起去？）他說要帶我一起去玩」、「（問：後來去汽車旅館作
      何事？）被告與乙○○抵達時一起下車，我有與乙○○同車。我不知道他們要
      做什麼」、「（問：他們如何下車？）到了之後乙○○拿著海洛因一小包下車
      ，她說有人在那裡等，叫甲○○陪她一起進去，叫我們即司機郭錦泳與我在那
      邊等一下，司機就開車到一旁等候，郭錦泳我不認識」、「（問：乙○○在車
      上有無談到到新竹作何事？）沒有」、「（問：有無說要去玩？）沒有」、「
     （問：乙○○有無說要與甲○○進去旅館開房間？）沒有」、「（問：你們當
      晚有無打算要投宿汽車旅館？）沒有」、「（問：乙○○有無幫你們訂房間？
      ）沒有」等語（參原審卷第一一○至一一二頁），證人曾湲淀嗣於本院前審時
      證述：九十一年六月二十一日當天在警局所製作筆錄不實在，伊在車上有聽到
      己○○告訴甲○○將東西帶給乙○○，三個人分一分，如果不喜歡再帶回來，
      在新竹的時候伊搭上郭錦泳的車子，在車上，乙○○和甲○○並沒有講什麼，
      伊不了解他們下車做什麼，伊在偵查中應該沒有講不知道乙○○去那裡（旅館
      ）做什麼，但應該不是為了伊等訂房間睡覺等語，核與其之前所述不合，顯係
      迴護被告等之詞，不足採信。
　　(五)至證人即共犯乙○○之友郭錦泳於偵查時證稱：「乙○○與甲○○對春城汽車
      旅館不熟，伊帶他們過去，伊只知道他們要拿東西給人家，甲○○與其女朋友
      到新竹前，伊不知道他們來新竹作什麼，甲○○到了新竹，伊接到了以後，甲○○在伊車內，有打開海洛因出來給乙○○看，他們說要至春城汽車旅館三○
      五室找一個朋友，他們沒有說要賣毒品，因與伊無關，所以伊不願意進去該汽
   車旅館，毒品好像是甲○○及乙○○及臺中的己○○一起出錢買的，伊不知道
      他們各自出了多少錢買毒品」、「伊載他們去春城汽車旅館，在車上甲○○就
      打開他帶來的用報紙包的海洛因，拿了一小包給乙○○，甲○○有向她說那是
      四號（海洛因）的，伊有看到」、「他們上車後，乙○○向伊說要到春城汽車
      旅館找朋友，警訊所言實在」等語（參九十一年度偵字第一二二一○號偵查卷
      第一一八、一四二頁），嗣於原審訊問時證述：「（問：何人說要去汽車旅館
      ？）是乙○○說要載他們去」、「（問：去汽車旅館作何事？）讓他們住宿」
      、「（問：之前偵訊時你說他們是要去找一個朋友？）我忘記了」等語（參原
      審卷第一五四頁）；於本院前審訊問時證稱：六月二十一日凌晨零時二十分的
      時候在新竹新豐交流道接甲○○和曾湲淀，我們接到甲○○的時候，甲○○帶
      他女友一起上車坐在後座，甲○○打開一包海洛因拿給乙○○看，伊就帶他們
      去春城汽車旅館，因為乙○○是臺中人，要去春城汽車旅館是伊提議的，要帶
      甲○○和曾湲淀二人去住宿，乙○○和甲○○、己○○三人各出資二十萬元共
      同買毒品，伊是在事發的時候才知道，九十一年六月二十一日在臺北市刑大所
      作的筆錄其中乙○○和甲○○帶海洛因到汽車旅館這點不實在，不是伊講的，
      伊在警訊中並未言及乙○○到春城汽車旅館是要去三○五號房找她的朋友等語
      （參本院前審卷第一七○至一七三頁），核證人郭錦泳之前後證述不符，復核
      與共犯乙○○及另證人曾湲淀前揭證述亦均不相符，顯係係迴護被告等之詞，
      亦不足採信。
　　(六)再者，被告甲○○自警詢起始終否認在被告身上查獲之海洛因一小包是其交付
      ，而經本院調閱共犯乙○○於其所涉犯九十一年度重訴字第一九五二號案件查
      明，共犯乙○○經原審法院於九十一年八月二十一日、九十二年七月一日訊問
      時原均辯稱：其身上之海洛因一小包是甲○○所交付，交付時是裝在七星牌香
      煙盒內，然嗣經原審於九十二年七月一日訊問時提示甲○○於本院九十一年十
      二月十二日之訊問筆錄後，共犯乙○○又改稱：「那天很緊張，郭錦泳不知道
      我買海洛因的事情，我是臨時帶甲○○去汽車旅館，是因為我不敢讓郭錦泳知
      道，我和甲○○下車要去開房間要看海洛因，在我身上查扣的海洛因是從他帶
      來的海洛因分裝的。」、「（問：何處分裝海洛因的？）我沒有分裝，一直都
      在車上，我不知道有沒有分裝好的。小包的海洛因是我要帶進去吃吃看。我拿
      出來的時候就是一塊，沒有放在香菸盒，直接放在口袋。」等語（詳見該案原
      審卷第二宗第四十一頁），其前後供述反覆，並無足採，且依其九十二年七月
      一日所言，其既不願讓另案被告郭錦泳得知其購買海洛因一事，則自用小客車
      之空間狹小，其在車上拿出一小塊海洛因，且未經包裝，又豈有隱瞞郭錦泳之
      可能？且另案被告郭錦泳於九十一年七月二十四日偵訊時已供稱：「甲○○拿
      海洛因給乙○○時，乙○○說怎麼都是細粉狀，‧‧‧」等語，經核與共犯乙○○辯稱其拿出來之海洛因是一小塊等情顯不相符，足認共犯乙○○所辯不實
      ，且亦足證郭錦泳就車上有海洛因一事係屬知情，故乙○○所稱：因其不願讓
      郭錦泳得知購買海洛因一事，而與甲○○到汽車旅館試用云云，顯與事實不符
      ，殊非可採。
　　(七)被告甲○○、己○○雖均辯稱海洛因是買來供自己吸食云云，然查：本件共犯
      乙○○為警查獲時，經警在其身上扣得海洛因一小包（毛重四點四四公克），
      又在另案被告郭錦泳所駕車上查扣海洛因三大包（合計毛重為三五九點九一公
      克），前開海洛因經送法務部調查局鑑定結果，確均含第一級第六項毒品海洛
      因成分，且其重量及純度分別為：「海洛因一袋：淨重一六一‧三一公克（
      包裝重二‧四四公克）、純度四十一‧一一％，純質淨重六六‧三一公克。
      、海洛因一袋：淨重四一‧六八公克（包裝重二‧一二公克）、純度八十二‧
      四四％，純質淨重三四‧三六公克。、海洛因一袋：淨重一四八‧八四公克
      （包裝重二‧三七公克）、純度四十二‧一一％，純質淨重六二‧六八公克。
      」，此有法務部調查局九十一年八月十九日調科壹字第一二００一一七九二號
      、000000000號、000000000號鑑驗通知書影本各一份在卷
      可稽（見九十一年度偵字第一二二一０號卷第一六六頁至第一六八頁）。且如
      前述理由欄一(三)所述，共犯乙○○一再稱其並未施用海洛因，則乙○○購買海
      洛因顯非供自己吸食至明，且被告甲○○、己○○二人與乙○○既共同出資透
      過被告己○○購得海洛因之後，苟被告己○○確欲供自行施用，被告己○○顯
      應預先保留自己之一份，斷無將全數毒品再交由被告甲○○交付予乙○○，再
      由乙○○平分後由被告甲○○再攜回被告己○○之一份交付被告己○○之理，
      雖被告己○○辯稱：係讓乙○○試驗毒品成份云云，惟據證人曾湲淀、郭錦泳
      、乙○○上開證述，參酌被告等如欲觀看購買、均分購買之扣案毒品海洛因，
      何以由被告甲○○至新竹再到春城汽車旅館公眾得出入之場所，徒增被查獲
      之風險，況據被告己○○於原審中供承：海洛因是由伊出面自不詳年籍姓名綽
      號「董仔」之人購得，一開始伊就拿到二、三包，伊試了之後，認為成分還可
      以，每包量不一樣，伊買一塊九台兩六十萬元等語（見原審九十二年五月五日
      及九十二年七月二十二日筆錄），及證人乙○○上開偵查中所述，被告己○○
      對於海洛因較有接觸，其對於海洛因之來源與品質顯較乙○○更為熟稔，且被
      告己○○於購入之初即行試用購得毒品之成分，認成分尚佳，又何需將前開毒
      品交由被告甲○○轉交對於海洛因之來源及品質較不熟稔之乙○○？又二十萬
      元可購得之數量非屬少數，以被告甲○○及乙○○均曾有施用毒品海洛因之經
      驗，應可知之甚詳，被告甲○○應可先行自被告己○○處行取得三分之二之海
      洛因，並無需大費周章，將全部毒品攜至乙○○處平分，再帶回三分之一交付
      被告己○○之理。另被告甲○○、己○○與乙○○三人共同出資透過被告己○○購得海洛因之後，苟確約定由三人平分，則查獲當時，豈有未被查獲平分工
      具之理，況何以乙○○擅自取出一小部分海洛因至春城旅館與「阿昌」會合亦
      無從加以解釋。另依被告甲○○、己○○固坦承確有施用毒品海洛因，惟本件
      被告甲○○、己○○及共犯乙○○共同出資販入之海洛因，係供販賣之用，業
      經詳述如前，並無從以被告甲○○、己○○二人有施用海洛因即為有利於被告
      甲○○、己○○未與乙○○共同販賣海洛因之認定，附予敘明。
    (八)末查海洛因物稀價昂，取得不易，且為政府嚴予查緝之違禁物，而販賣海洛因
      之法定刑為死刑或無期徒刑，刑責甚重，歷來販賣毒品者被查獲後，唯恐被判
      處重刑，幾乎皆極力否認有販賣毒品之犯行，然販賣毒品者苟無利潤可圖，衡
      情應無甘冒被查緝法辦處以重刑之危險，而無端平價供應他人，本件查扣之海
      洛因為數甚多，且被告己○○先行花費時間及精神在臺南縣新營市某處，向綽
      號「董」之人購買再於同日晚上十時許聯絡被告甲○○到臺中市朝馬車站，
      在車上將購得之海洛因交給被告甲○○，由被告甲○○帶到新竹縣與乙○○會
      合，其間花費的車資、聯絡費用在在顯示係需圖得利潤始能支付上開開銷。況
      倘被告甲○○、己○○無利可圖，焉有不計風險，由被告己○○自行前往購買
      海洛因，再被告甲○○及共犯乙○○自行攜帶上述海洛因至汽車旅館欲交易買
      賣之可能，基上說明，堪認本件被告在主觀上應有販賣扣案之毒品藉以營利之
      意圖無疑。本件事證已甚為明確，被告二人與乙○○意圖營利販入海洛因之犯
      行，堪以認定。
　　(九)至辯護意旨雖認本件並未查得「阿昌」其人，並無從認定被告有販賣毒品海洛
      因，另請求本院再傳喚證人戊○○即當時至現場查獲之警員以了解查獲「阿昌
      」之情形。該證人經本院傳訊雖未到庭，然以本件雖未查得「阿昌」其人，惟
      就前述理由欄所述可知，共犯乙○○確已明指稱共同出資購海洛因係為販賣給
      「阿昌」，又被告等二人與乙○○確有販入海洛因之行為，應足認定，且所謂
      「阿昌」之人，並非僅共犯乙○○提及，被告甲○○亦曾供稱乙○○向我說要
      到春城汽車旅館找朋友，均足以證明被告二人與乙○○確有販入海洛因亦有持
      往春城汽車旅館交付之行為，並無從謂無查得「阿昌」其人即否定本件被告販
      賣海洛因。從而本院認被告二人與乙○○販入毒品海洛因係供販賣予「阿昌」
      一節，事證已甚明確，顯無再予傳訊證人之必要，附予敘明，
二、按刑法上所謂販賣行為，不以販入後復行賣出為必要，祇要以營利為目的，而有
    販入或賣出二者其一之行為，即足構成，最高法院九十一年度台上字第六０八四
    號判決可資參照。本件被告甲○○、己○○以營利為目的，與另案被告乙○○合
    資販入扣案之毒品海洛因，核其所為係犯毒品危害防制條例第四條第一項之販賣
    第一級毒品罪，公訴人認係犯同條第一項、第五項之販賣第一級毒品未遂罪嫌云
    云，容有未洽。被告為販賣而持有海洛因之低度行為，為其販賣之高度行為所吸
    收，不另論罪。被告甲○○、己○○與另案被告乙○○就上開犯行互有犯意聯絡
    與行為分擔，為共同正犯。又被告甲○○有違反麻醉藥品管理條例、賭博、違反
    毒品危害防制條例等前科，其中於八十六年間所犯賭博罪，經臺灣彰化地方法院
    判處有期徒刑六月確定，於八十七年七月十三日易科罰金執行完畢，有臺灣高等
    法院被告全國前案紀錄表一份存卷可查，其於五年內再犯本件有期徒刑以上之罪
    ，依刑法第四十七條之規定為累犯，惟因販賣第一級毒品罪之法定刑為死刑或無
    期徒刑，依刑法第六十四條第一項、第六十五條第一項之規定均不得加重其刑。
    再者，被告二人販入海洛因後尚未賣出即為警查獲，依其犯罪情節，倘科以法定
    刑度不免情輕法重，爰依刑法第五十九條之規定，酌量減輕其刑。原審判決認被
    告二人罪證明確，予以論罪科刑，固非無見，惟查：(1)本件被告二人與另案被告
    乙○○共同販入毒品海洛因之初即供販賣「阿昌」所用已如前述，則此已構成共
    同販賣第一級毒品犯行，原審判決認被告二人僅涉犯共同意圖販賣而持有第一級
    毒品犯行尚有未洽；又被告甲○○係累犯，原審漏未論以累犯亦有未洽。檢察官
    認原審未科處販賣未遂罪不當為由上訴即非無據，至被告二人上訴否認販賣毒品
    ，指摘原審判決不當，雖無理由，惟原審判決既有上開可議之處，自應由本院將
    原審判決予以撤銷改判，爰審酌被告二人均明知海洛因係屬戕害他人身心之毒品
    ，竟為貪圖自身利益，鋌而走險，縱使危害他人亦在所不惜，而販賣毒品乃世界
    各國戮力查緝之萬國公罪，毒品更足以使施用者導致精神障礙、性格異常，甚至
    造成生命危險之生理成癮性及心理依賴性，雖被告二人犯罪後僅坦承持有毒品未
    能完全承認有販賣毒品之犯行，惟所幸尚未賣出即經警查獲暨其二人之品行、智
    識程度、犯罪動機、目的及犯罪後之態度等一切情狀，各量如主文第二項所示之
    刑，且依其所犯販賣第一級毒品海洛因之犯罪性質，認均有褫奪公權之必要，爰
    併依刑法第三十七條第二項之規定，分別宣告褫奪公權四年。至扣案之第一級毒
    品海洛因四包（合計淨重三五一點八三公克，包裝重六點九三公克），屬毒品危
    害防制條例第二條第二項第一款之第一級毒品，應依同條例第十八條第一項前段
    之規定沒收銷燬之。另扣案之帳單一紙，因查無證據足資證明係被告二人或共犯
    乙○○所有，供販賣海洛因所用之物，爰不併予宣告沒收；又另案被告乙○○辯
    稱扣案之現金三十萬元係欲繳納貸款之用，經核與另案被告郭錦泳之供述相符，
    且本件扣案之海洛因販入後尚未賣出，應無販賣之所得，就此亦不予宣告沒收，
    及不為如全部或一部不能沒收時，以其財產抵償之諭知，均附此敘明。
據上論斷，應依刑事訴訟法第三百六十九條第一項前段、第三百六十四條、二百九十
九條第一項前段，毒品危害防制條例第四條第一項、第十八條第一項前段，刑法第十
一條前段、第二十八條、第四十七條、第五十九條、第三十七條第二項，判決如主文
。
本案經檢察官丁○○到庭執行職務。
中      華      民      國      九十三      年    六    月    二十八    日
                                    臺灣高等法院臺中分院刑事第六庭
                                          審判長法  官  李  文  雄
                                                法  官  邱  顯  祥
                                                法  官  陳  秀  
右正本證明與原本無異。
如不服本判決應於收受送達後十日內向本院提出上訴書狀，其未敘述上訴之理由者並
得於提起上訴後十日內向本院補提理由書（均須按他造當事人之人數附繕本）。
                                                書記官  巫  彥  佳
中      華      民      國      九十三   年       六      月    二十九  日
【附錄本案論罪科刑法條全文】
毒品危害防制條例第四條第一項：
製造、運輸、販賣第一級毒品者，處死刑或無期徒刑；處無期徒刑者，得併科新臺幣
一千萬元以下罰金。
                                                                        Ｉ
